臺灣宜蘭地方法院刑事裁定　　　　　 94年度聲更(一)字第1號
　　異　議　人　甲○○
　　　　　　　　　　　　3號（現在臺灣宜蘭監獄執行中）
上列異議人因聲明異議案件，不服本院中華民國九十四年二月十
八日九十四年度聲字第九四號裁定而提起抗告，經臺灣高等法院
以九十四年三月十六日九十四年度抗字第一四九號撤銷原裁定發
回本院後，仍不服本院中華民國九十四年六月三十日九十四年度
聲更字第一號裁定而提起抗告，經臺灣高等法院復以九十四年八
月二十九日九十四年度抗字第五三六號撤銷原裁定發回本院，本
院裁定如下：
    主  文
異議駁回。
    理  由
一、聲明異議意旨略以：異議人甲○○前於民國九十二年七月間
    以探親名義合法入境臺灣地區，嗣因涉犯偽造文書罪及違反
    臺灣地區與大陸地區人民關係條例，於同年十二月四日經桃
    園縣警察局八德分局（下稱八德分局）逮捕，並自該時起拘
    禁至九十三年四月十四日始解送內政部警政署大陸人民宜蘭
    處理中心（下稱宜蘭處理中心）收容，並於同年十一月二十
    九日經臺灣宜蘭地方法院檢察署檢察官核發九十三年度執明
    字第一二五三號執行指揮書而解送宜蘭監獄執行其所犯之偽
    造文書案件經本院判處之有期徒刑一年二月迄今。是合計聲
    請人自九十二年十二月四日起至九十三年十一月二十九日止
    ，遭拘禁在八德分局及宜蘭處理中心之期間共為十一月又二
    十三日，理應符合折抵刑期之規定，然執行檢察官卻未將前
    述拘禁期間折抵其因犯偽造文書之案件所判處之有期徒刑一
    年二月刑期，爰依刑事訴訟法之規定聲明異議等語。
二、按：
  (一)「進入臺灣地區之大陸地區人民，有下列情形之一者，治安
    機關得逕行強制出境。但其所涉案件已進入司法程序者，應
    先經司法機關之同意：一、未經許可入境者。二、經許可入
    境，已逾停留、居留期限者。三、從事與許可目的不符之活
    動或工作者。四、有事實足認為有犯罪行為者。五、有事實
    足認為有危害國家安全或社會安定之虞者」、「前項大陸地
    區人民，於強制出境前，得暫予收容，並得令其從事勞務」
    、「第一項大陸地區人民有第一項第三款從事與許可目的不
    符之活動或工作之情事，致違反社會秩序維護法而未涉有其
    他犯罪情事者，於調查後得免移送簡易庭裁定，由治安機關
    逕行強制出境」、「進入臺灣地區之大陸地區人民，涉及刑
    事案件，經法官或檢察官責付而收容於第二項之收容處所，
    並經法院判決有罪確定者，此收容之日數，以一日抵有期徒
    刑或拘役一日或刑法第四十二條第四項裁判所定之罰金額數
    ，臺灣地區與大陸地區人民關係條例第十八條第一項、第二
    項、第三項、第四項分別定有明文。從而，大陸地區人民若
    有上列條例第十八條第一項所列五款情形之一者，原則上治
    安機關得逕行強制出境，出境前得暫予收容；但其所涉案件
    已進入司法程序者，則需經司法機關同意始得為之；如係涉
    及刑事案件，經法官或檢察官責付而收容於收容處所，其後
    經法院判決有罪確定者，其收容日數得折抵刑期。
  (二)現行檢察機關辦理刑事訴訟案件應行注意事項第三十九點規
    定：「檢察官對於因涉嫌犯罪在偵查中之外國人、大陸地區
    人民或香港及澳門居民，依本法（指刑事訴訟法）第九十三
    條或第二百二十八條第四項規定實施訊問後，認有聲請羈押
    之必要者，應向法院聲請羈押，不宜命警察機關收容以代羈
    押，如無聲請羈押之必要，予以釋放或命具保、責付或限制
    住居時，宜立即將上開處分內容通知移送機關，由移送機關
    轉知收容主管機關本其權責，根據客觀之事實及法律之規定
    ，自行決定對該涉案之外國人、大陸地區人民或香港及澳門
    居民是否予以強制收容」、「對於前項受收容人涉嫌之偵查
    案件，應速偵速結，避免延宕而影響受收容人之權益，於案
    件偵查終結時並應儘速通知移送機關」。是依此要點規定，
    檢察官於偵查中對於涉嫌刑事案件之大陸地區人民，依刑事
    訴訟法規定實施訊問後，應按照該法之規定，依據案情，決
    定向法院聲請羈押或命具保、責付、限制住居或釋放。又檢
    察官如形式上未為責付之處分，出具責付書，但實際上係於
    訊問後將涉嫌刑事案件之大陸地區人民交由警察機關自行收
    容於相關處所，則此檢察官訊問後將大陸地區人民交予警察
    機關之行為，應等同責付，否則即有命警察機關收容以代羈
    押之嫌。再者，被告或犯罪嫌疑人因拘提或逮捕到場者，應
    即時訊問，檢察官於訊問後，應依據案情，決定向法院聲請
    羈押或命具保、責付或、限制住居或釋放，為刑事訴訟法第
    九十三條第一項、第二項所明定（另就傳喚到庭者，刑事訴
    訟法第二百二十八條第四項亦有相同之規定），若警察機關
    未將經拘提或逮捕之涉嫌刑事案件之大陸地區人民，移送檢
    察官訊問，而係經由檢察官指示不移送人犯而暫收容於相關
    處所，不問檢察官之指示係口頭電話指示或書面之概括指示
    （含檢察署與警方間之聯繫辦法或約定），均應認此指示亦
    與責付同，而與責付有同等效力，以避免檢察官命警察機關
    收容以代羈押之問題。且如此解釋，方能與刑事訴訟法相關
    規定相合，並避免產生檢察官不願或疏於以責付方式處理，
    造成規避上開條例第十八條第四項適用之結果。至於法務部
    九十四年三月十六日法檢字第０九四零八００九二四號，針
    對「大陸地區女人為來臺工作，與臺灣地區男子於大陸虛偽
    合意結婚，以探親名義來臺，並向臺灣之戶政機關登記結婚
    ，嗣後在外打工且逾居留期間為警查獲，先收容於分局拘留
    所後再轉送大陸人民收容中心，事後查得該女子假結婚來臺
    ，以該大陸女子觸犯刑法第二百十四條之偽造文書案件函送
    地檢署偵辦。經檢察官聲請簡易處刑後，由法院判刑三月確
    定。其收容期間可否折抵刑期？」之法律問題，結論固謂：
    「依臺灣地區與大陸地區人民關係條例第十八條第四項之規
    定須該大陸人民經法官或檢察官責付而收容於收官處所者方
    可折抵，該大陸女子並未隨案移送，其未經檢察官責付而收
    容，既經明文於法條，即不應折抵。否則；若依肯定說之見
    解，十八條第四項豈非具文」云云。惟此係針對最初非因刑
    事案件遭查獲及未經檢察官訊問之案例，與本件情形是否相
    同，尚有疑義，自不宜直接比附援引（實際上，應經檢察官
    訊問而未訊問，致使無責付處分，才會使上開條例第十八條
    第四項規定形同具文）。合先敘明。
五、經查：
  (一)本件異議人即受刑人甲○○因涉嫌偽造文書等刑事案件，於
    九十二年十二月六日經八德分局員警逮捕後，經警依臺灣地
    區與大陸地區人民關係條例第十八條第一項、第二項之規定
    將異議人收容，並於同年十二月十七日以德警分刑字第０九
    二三００二六二二五號報告書函移臺灣桃園地方法院檢察署
    檢察官偵查後，再由八德分局以九十三年四月十四日德警分
    陸字第０九三三００二六一七號函將異議人移送宜蘭處理中
    心等情，業經本院調取並審閱臺灣桃園地方法院檢察署九十
    三年度偵字第三八三三號卷屬實。另再觀之該卷承辦檢察官
    針對該案，於九十三年三月九日所批示之第一次辦案進行單
    （見該卷第三十三頁），係指示書記官向承辦員警查詢異議
    人甲○○是否仍在臺？可見承辦檢察官於九十三年三月九日
    前，仍未對異議人進行任何訊問，亦未以口頭將異議人責付
    於收容處所或對八德分局員警有何指示甚明。又該案承辦檢
    察官嗣於同年四月十六日第二次批示辦案進行單（見該卷第
    八十六頁）時，本訂於同年月二十六日開庭，並欲向八德分
    局提訊異議人，然因異議人業經八德分局以九十三年四月十
    四日德警分陸字第０九三三００二六一七號函將異議人移送
    宜蘭處理中心而無法提訊，始於九十三年六月一日以桃檢清
    往九十三年度偵字第三八三三號函知宜蘭處理中心將於同年
    六月八日前往該中心訊問異議人，並由檢察事務官屆時在宜
    蘭處理中心進行訊問等情，經綜觀該卷內所附之函文及筆錄
    即明，益徵該案承辦檢察官自始至終均未親自訊問異議人甲
    ○○，是該案承辦檢察官並未指示八德分局帶回異議人後予
    以責付收容，或對八德分局有何將異議人強制出境之指示等
    處分，彰彰明甚。
  (二)總上所陳，異議人於九十三年十一月二十九日發監執行前，
    在八德分局與宜蘭處理中心之收容期間，乃治安機關依前述
    臺灣地區與大陸地區人民關係條例第十八條第一項、第二項
    之規定，將異議人暫收容於治安機關之拘留所或收容於內政
    部設置之大陸地區人民處理中心，顯非屬同法第十八條第三
    項所稱之經法官或檢察官之責付而收容於收容處所，詳如前
    述，是異議人所指上開收容期間，因與該條例第十八條第三
    項之折抵刑期之規定有間，且揆諸首開現行之檢察機關辦理
    刑事訴訟案件應行注意事項第三十九點之規定，均仍無法將
    於發監執行前之收容期間予以折抵刑期。異議人以其發監執
    行前之收容期間未經折抵其經本院判處之有期徒刑一年二月
    ，而對臺灣宜蘭地方法院檢察署檢察官簽發之九十三年度執
    明字第一二五三號執行指揮書之徒刑執行之指揮，認有不當
    而聲明異議，並無理由，應予駁回。
  (三)至八德分局於九十二年十二月四日查獲異議人甲○○後，何
    以未隨案移送臺灣桃園地方法院檢察署？此非本院所得審究
    之範圍，特此敘明。
中　　華　　民　　國　　94　　年　　9 　　月　　22　　日
                  臺灣宜蘭地方法院刑事第三庭
                      法  官  陳  嘉  年
以上正本證明與原本無異。
如不服本裁定，應於送達後5日內，向本院提出抗告狀（應附繕
本）。
                      書記官　詹  玉  惠
中　　華　　民　　國　　94　　年　　9　　月　 　29　　日
